臺灣新竹地方法院民事判決
　　　　　　　　　　　　　　　　　93年度訴字第93號
　　原　　　告　丁○○
　　　　　　　　　　　　　　號.
　　訴訟代理人　丙○○
　　　　　　　　戊○○
　　被　　　告　甲○○
　　　　　　　　乙○○
　　右二人共同
　　訴訟代理人　羅秉成律師
　　複代理人　　魏順華律師
　　　　　　　　溫欽彥律師
　　　　　　　　曾能煜律師
上列當事人間損害賠償事件，經原告提起附帶民事訴訟，由本院
刑事庭裁定移送前來，本院於民國93年12月22日言詞辯論終結，
判決如下：
    主      文
被告應連帶給付原告新臺幣壹佰零捌萬陸仟捌佰伍拾元，及均
自民國九十二年十二月二十五日起至清償日止按年息百分之五計
算之利息。
原告其餘之訴駁回。
訴訟費用由被告連帶負擔三分之一；餘由原告負擔。
本判決第一項於原告以新臺幣拾陸萬元為被告供擔保後，得假
執行；但被告如於假執行程序實施前，以新臺幣壹佰零捌萬陸仟
捌佰伍拾元預供擔保，得免為假執行。
原告其餘假執行之聲請駁回。
    事實及理由
一、原告起訴主張：
（一）被告甲○○為被告乙○○（常捷工業社負責人）所僱用，
      被告乙○○明知被告甲○○並無小貨車駕駛執照，被告甲
      ○○於民國92年1 月9 日23時駕駛被告乙○○所有車號3F
      ─2738號小貨車（下稱系爭車輛）外出購物，為圖一時之
      便利，逆向在南向之外側車道，由新竹市○○區○○路5
      段536 號處往北方向行駛，當行經中華路5 段522 巷口時
      ，又疏未注意車前狀況，貿然將系爭車輛遽行右轉欲穿越
      至北向車道，而撞擊於同一時、地，行駛於南向車道由原
      告所騎乘之車號IVO ─190 號機車，造成原告重傷害當場
      昏迷倒地不起，被告肇事後未停車採取救護或其他必要措
      施，即駛離現場逃逸，為路人目擊，經警循線查獲，其後
      經臺灣新竹地方法院檢察署（下稱新竹地檢署）以92年度
      偵緝字第261 號起訴，被告甲○○未遵守交通安全規則，
      違反道路交通管理處罰條例第21條第1 款：「未領有駕駛
      執照駕車者」、第45條第1 款：「不按遵行之方向行駛者
      」、第48條第6 款：「轉彎車不讓直行車先行」等保護他
      人之法律規定，而致原告身體受重傷, 被告甲○○肇事逃
      逸及傷害等罪責部分，業經本院刑事庭以92年度交訴字第
      90 號 判決確定在案。
（二）按受僱人因執行職務，不法侵害他人之權利者，由僱用人
      與行為人連帶負損害賠償責任，民法第188條定有明文。
      本件被告甲○○係受僱於被告乙○○，其因駕駛僱主乙○
      ○所有之系爭車輛違規肇事，致原告受嚴重傷殘，被告乙
      ○○自應與被告甲○○負連帶賠償責任。原告所受損害，
      茲分述如下：
  １、看護費用：原告因本件事故經南門綜合醫院（下稱南門醫
      院）診斷受有右下肢股骨開放性骨折；右下肢脛、腓骨骨
      折；創傷性氣胸；下頷骨骨折及舌撕裂傷；右足踝開放性
      脫臼併右側跟骨、蹠骨骨折、多條伸肌腱斷裂缺損及踝部
      皮膚缺損等傷害，自92年1 月9 日至92年1 月14日住院手
      術治療後，轉為門診追蹤治療；另於92年9 月1 日至92年
      9 月7 日因股骨骨髓內釘彎曲且未見骨折癒合再次住院手
      術治療，該住院手術及出院療養期間，共計240 天（92年
      1月9日至92年9月7日），原告因傷重無法自理生活、復健
      、護理等事宜，確需他人全日看護，原告雖未僱用職業看
      護，而係由原告母、姐看護，惟期間所付出之勞力，實難
      以金錢為評價，此種基於身份關係之恩惠，自不能加惠於
      加害人，而應比照一般看護情形，認原告受有相當看護費
      之損害，命加害人賠償，始符合民法第193 條第1 項所定
      「增加生活上需要」之意旨（最高法院89年度台上字第
      1749號判決參照）。依「南門綜合醫院住院服務：住院須
      知」所載，全日照顧病患之看護費用為2200元，而原告之
      姐林珍至當時係護士現為專業護理師，其當時辭去工作照
      顧原告，是原告請求看護費用合計528,000 元（240 ×
      2200=528000）， 於法有據。
  ２、減少勞動能力之損害：
  （１）原告受有前開傷害，經醫診成殘，符合強制汽車責任險
        及勞工保險殘廢給付標準表第141 項：「一下肢遺存顯
        著運動障害者」，殘廢等級為第7 級。原告因被告不法
        行為致右肢受重傷害成殘，故勞動能力明顯減損，依民
        法第193 條第1 項規定：「不法侵害他人之身體或健康
        者，對於被害人因此喪失或減少勞動能力，應負損害賠
        償責任。」自得請求賠償。有關原告之殘廢等級之重新
        鑑定，原告於93年4 月8 日至台大醫院辦理完成，經醫
        診原告右下肢仍遺存顯著運動障礙，無法從事粗重工作
        ，符合勞工保險殘廢給付標準第7 級，爰依勞工保險各
        級殘廢等級與喪失或減少勞動能力之比率表所示，殘廢
        等級7 級，其減少勞動能力比率為百分之69.21 。另依
        行政院勞委會所公佈之最低工資每月15840 元計算，原
        告將來每年之所得為190080元（即15840 ×12＝190080
        ），每年因減少勞動能力所受之損害計為131,554 元（
        即190080×69.21 ﹪＝131554.36 小數點以下四捨五入
        ）。
   （２）本件事故係於92年1 月9日發生，當時原告雖尚未成年
         ，惟自20歲成年起應有勞動能力，參照勞動基準法第
         54條第1 項第1 款關於勞工強制退休年齡為60歲之規
         定，則原告自年滿20歲時起至60歲退休時止，計有40
         年之期間具有工作能力。本件事故係於92年1 月9日發
         生，原告受侵害前6 個月平均每月打工薪資所得約2萬
         餘元，而因被告之不法行為使受重傷下肢成殘，勞動
         能力顯有減損，依民法第193 條第1項規定及最高法院
         22年上字第353號判例意旨，原告就此勞動能力之減少
         部分自得請求賠償。該減少勞動能力之損害數額，請
         求一次支付時，應依霍夫曼公式扣除年息百分之五之
         法定中間利息計算，因此，原告減少勞動能力之損害
         計有0000000元（即131554 ×22.00000000＝
         0000000.小數點以下四捨五入）。以上減少勞動能力
         之損害數額，經扣除強制汽車責任保險給付殘廢保險
         金51萬元後，本項損害請求數額為2,424,875 元。
  ３、精神慰撫金：原告身受多處骨折及傷害，先後施行多次手
      術（包括：右下肢股骨斷裂固定手術、右下肢脛骨斷裂固
      定手術、下顎骨斷裂固定手術、氣胸胸管手術、右腳踝脫
      臼復位手術、右腳踝肌腱斷裂接合手術、右腳踝植皮手術
      、舌撕裂傷縫合手術等）醫治，醫療過程中，飽受痛苦與
      折磨，今原告課業亦中斷，下肢成殘，遭受嚴重精神打擊
      實乃不可言喻，是原告請求精神慰撫金300,000元。
（三）對被告抗辯之陳述：
　１、被告乙○○應就本件事故負連帶賠償責任：
　（１）按依民法第188 條第1 項所謂因執行職務，不法侵害他
        人之權利，不僅指僱用人因執行其所受命令，或委託之
        職務自體，或執行職務所必要之行為，而不法侵害他人
        之權利者而言，即受僱人之行為，在客觀上足認為與其
        執行職務有關，而不法侵害他人之權利者，就令其為自
        己之利益所為亦應包括在內。（最高法院42年台上字第
        1224號判例參照）。
  （２）被告乙○○亦違反道路交通管理處罰條例第23條第2 款
        ：「允許無駕駛執照之人，駕駛其車輛者」、第28條：
        「汽車所有人，僱用或聽任第21條第1 款（未領有駕駛
        執照駕車者）之人駕車者」及第62條第3 款：「汽車駕
        駛人肇事時，如汽車所有人同車，不命駕駛人停車處理
        者」等保護他人之法律規定。是被告乙○○涉有民法第
        184 條及第185 條之侵權行為明確，依法應共同連帶負
        損害賠償責任。
  （３）被告辯稱：「被告甲○○係未經被告乙○○之同意，即
        擅自以留用車內之鑰匙駕駛系爭車輛外出」云云，若此
        屬實，被告乙○○疏未將車上鎖，且把鑰匙留置車內，
        致令無駕駛執照之員工即被告甲○○擅自使用而肇事，
        顯怠於善良管理人之注意有與有過失，依法應負連帶賠
        償責任。
  ２、被告應就本件事故負肇事全責：
  　　就前揭車禍發生之主因，乃被告甲○○無照駕駛又逆向行
      駛等違規行為在先，復以應注意車前狀況並隨時採取必要
      安全措施之疏失在後，而依當時情況，被告並無不能注意
      之情事，卻疏未注意其車前狀況，以致攔腰衝撞原告，顯
      然本件車禍之發生，原告對於突如其來之側擊非所得預見
      ，且縱然原告加以相當之注意，仍無法防範以避免，又被
      告於肇事後逃逸破壞車禍現場，理應負起肇事全責。被告
      甲○○於刑事偵訊過程中坦承一切過失而認罪，為何現在
      又要爭執？再就被告所提供警方作成之現場圖內容，係標
      示兩車之行進方向：即「行向」，被告卻據以認原告係騎
      機車行駛於「禁行機車」之內線車道，認有違反交通規則
      與有過失云云，此偏頗不實二度傷害原告之辯述，顯無公
      理正義可言。
（四）綜上所述，為此聲明：
　１、被告應連帶給付原告新臺幣（下同）3,252,875 元，及均
      自92年12月25日起至清償日止，按年息百分之五計算之利
      息。
　２、以供擔保為條件之假執行宣告。
二、被告則以：
（一）被告乙○○無須就本件事故負連帶賠償責任：
  １、按「受僱人因執行職務，不法侵害他人權利者，由僱用人
      與行為人連帶負損害賠償責任」民法第188 條第1 項定有
      明文，但該條顯係以受雇人於行為之時正在「執行職務」
      者為構成要件。被告甲○○固係被告乙○○所經營之常捷
      工業社所僱用之臨時工，惟本件車禍之發生係其下班後之
      私人行為，並非因其執行職務所造成，不符合民法第188
      條之規定。
  ２、本件車禍發生之時，被告甲○○並無執行職務之事實，有
      下列事證可稽：
  （１）甲○○92年1 月10日之警訊筆錄：「我上班時間是八時
        至十七時，肇事時我是下班時間」（參92年度偵緝字第
        261 號卷第5 頁背面），佐以本件車禍發生在92年1 月
        9 日深夜11點多之事實，堪認當時已係下班時間無疑。
  （２）甲○○於本院刑事庭92年12月5 日訊問時稱：「當時是
        晚上的時候，我是開這部小貨車去香山大庄吃消夜（誤
        打為「費」）．．．」（參同日筆錄第6 頁），可證車
        禍發生當時甲○○並未執行職務。
  （３）甲○○於本院刑事庭92年10月24日庭訊時又稱：「有時
        他有打零工（鐵工）的工作，我去幫忙，不是載貨．．
        」（參同日筆錄 第2 頁），益證甲○○只是鐵工之臨
        時工，並非以載貨為業，更不是於執行職務中發生車禍
        。故綜上，原告起訴主張被告乙○○應依民法第188 條
        與甲○○負連帶損害賠償責任，於法不合，應予駁回。
　３、又附帶民事訴訟之原告所主張之共同加害人, 必以在刑事
      訴訟程序中經認定係共同侵權行為之人, 依民法應負賠償
      責任之人, 始得謂為依民法負賠償責任之人, 否則對之提
      起是項附帶民事訴訟, 即難謂合法, 有最高法院87年度台
      抗字第278 號、91年度台抗字第560號裁定意旨可參,是原
      告所主張之共同加害人, 應係在刑事訴訟程序中經認定係
      共同侵權行為之人, 及依民法第188 條第1 項應負僱用人
      責任之其僱用人方是, 本件刑事判決既未認定被告乙○○
      為共同侵權行為之人, 依前開裁定意旨, 即非依民法應負
      賠償責任之人, 是原告對被告乙○○提起本件訴訟,應無
      理由。
（二）被告乙○○未曾同意被告甲○○駕駛系爭車輛外出：
　　　查被告甲○○係未經被告乙○○之同意，即擅自以留用車
  　　內之鑰匙駕駛系爭車輛外出，是本件並無原告所稱被告乙
　　　○○有同意無駕照之甲○○開車外出之事。另案發時被告
  　　甲○○係借住於中華路五段之常捷工業社工寮內，故其於
    　夜間停留於該處或附近均為正常，則原告稱甲○○若非有
　　　工作需要，不會無故滯留工作場所云云，並非屬實。
（三）原告事發時未遵守交通規則，有與有過失之情形：
      查依員警作成之現場圖可知，原告係騎機車行駛於「禁行
      機車」之內線車道，且既行駛於內線車道，車速恐甚急速
      ，是事發時原告亦有違反交通規則，則就本件損害之發生
      ，原告顯與有過失。
（四）原告主張之看護費用部分未明確舉證：
      縱被告依法就原告所受損害應負連帶賠償責任，惟據原告
      提出之附件一之92年3 月8 日之診斷證明書，及附件四同
      年10月10日之診斷證明書可知，雖第一次原告自同年1 月
      9 日住院至2 月14日出院，惟3 月8 日之診斷證明認僅自
      同年1 月9 日至1 月14日有需人看護之必要；另第二次原
      告自同年9 月1 日住院至7 日出院，而該段期間醫院亦認
      有看護必要，若此屬實，則原告稱其他時間亦須看護之部
      分，應再舉證以實其說。另前開診斷證明均未載明是否需
      全日看護，則原告請求全日看護之費用，亦屬無據，且原
      告主張之看護費用或為2000、1000或2200元，前後不一，
      尚屬有疑；再者，原告並未真正委請專業看護，縱被告須
      付看護費用，應以實際看護人之月薪或以每月最低勞工薪
      資15,840計算，而非以每日2200元計算。
（五）查被告甲○○於本件車禍發生時，係被告乙○○所經營之
      常捷工業社所僱用之臨時工（實際工作內容為鐵工），而
      被告乙○○於案發前即已知悉甲○○並無駕駛執照。惟被
      告甲○○係未經被告乙○○之同意，即擅自以留用車內之
      鑰匙駕駛系爭車輛外出，是以，原告主張其有民法第184
      條第2項之損害賠償責任云云，應有疑義。
（六）至於有關被告二人之基本資料，被告乙○○目前未婚，國
      中畢業，現任常捷工業社之負責人，該工業社每月扣除支
      出後，合計所得利潤約三萬餘元，但不固定；另被告乙○
      ○目前與友人同住，其名下並無任何不動產，但有三菱貨
      車一輛。被告甲○○目前未婚，國中畢業，現無任何職業
      及收入（現因本案在監服刑中），其名下亦無任何財產。
（七）綜上，為此聲明：
　１、請求駁回原告之訴。
　２、如受不利判決，願供擔保請准免為假執行之宣告。
三、本院依職權調閱新竹地檢署92年度偵字第1482號、92年度偵
    緝字第261 偵查卷宗、本院92年度交訴字第90號刑事卷宗、
    新竹地檢署93年度執字第88號執行卷宗；調取兩造之財產總
    歸戶資料；向大華技術學院函調原告之就學資料；向南門醫
    院函查原告治療後之傷勢、治療期間生活作息自理程度事項
    ；傳訊證人即至車禍現場處理之員警康峻凱。
四、程序方面：
    按訴狀送達後，原告不得將原訴變更或追加，但擴張或減縮
    應受判決事項之聲明者，不在此限，民事訴訟法第255 條第
    1 項第3 款定有明文；查本件原告原請求被告應給付
    5,081,090 元，其後減縮請求被告應給付3,252,875 元，應
    認係減縮應受判決事項之聲明，依前開規定，核無不合，應
    予准許。
五、兩造不爭執之事項為下：
（一）本院92年度交訴字第90號刑事確定判決所認定被告甲○○
      之犯罪事實。
（二）被告甲○○於本件事故發生當時係無照駕駛之事實。
（三）被告甲○○於本件事故發生時所駕駛之車號3F─2738號小
      貨車係被告乙○○所有之事實。
（四）原告於92年1 月9 日至92年2 月14日、92年9 月1 日至92
      年9 月7 日住院治療，且原告住院期間須請看護全日照料
      。及原告於92年1 月9 日至同月14日係住在加護病房之事
      實。
（五）就原告因本件車禍喪失之勞動能力符合勞工保險殘廢給付
      標準第七級之主張，均不爭執。
（六）就原告減少勞動能力之工作期間為40年及以每月最低工資
      15,840元計算勞動能力減少之損失之主張，均不爭執。
（七）原告因本件事故發生，已領取犯罪被害補償金共999,836
      元、強制汽車責任保險金111,451 元、強制汽車保險之殘
      廢賠償金510,000 萬元之事實；及本院93年度訴字第448
      號請求償還犯罪被害補償金民事事件之卷證資料，均不爭
      執。
六、本件兩造主要爭執之處，經整理後應在於：
（一）本件事故之發生所致原告之損害，被告乙○○應否與被告
      甲○○對原告負連帶損害賠償責任。
（二）若被告二人對原告應連帶負賠償責任，原告受有若干損害
      。
（三）原告是否與有過失。
七、得心證之理由：
（一）原告起訴被告甲○○無駕駛執照，於92年1 月9 日23時駕
      駛被告乙○○所有之系爭車輛，明知應在遵行車道內行駛
      ，並注意車前狀況，而當時又無不能注意之情事，竟逆向
      由南向北行駛在新竹市○○區○○路5 段道路外側，行經
      該處522 巷口時，逆向右轉穿越分向限制線欲至北向車道
      ，而撞擊於同一時、地，行駛於南向車道由原告所騎乘之
      車號IVO ─190 號機車，致原告受有左側股骨開放二型骨
      折、右側脛、腓骨骨折、創傷性氣胸、下頷骨骨折及舌撕
      裂傷、右足踝開放性脫臼併右側跟骨、第四、第五蹠骨骨
      折、多條伸肌腱斷裂缺損及踝部皮膚缺損之傷害等情，為
      被告所不爭執，且據原告提出診斷證明書（參原證一，第
      37頁）為證，並經本院調閱本院92年度交訴字第90號公共
      危險等刑事卷宗核閱屬實，堪信為真。按汽車行駛時，駕
      駛人應注意車前況狀，並隨時採取必要之安全措施；又汽
      車應在遵行車道內行駛；在劃有分向限制之路段，不得駛
      入來車之車道內；另轉彎車應讓直行車先行，道路交通安
      全規則第94條第3 項、第97條第1 、2 款、第102 條第1
      項第6 款分別定有明文，被告甲○○駕駛系爭車輛，自應
      注意前揭規定，不得於飲酒後駕車，竟無駕駛執照駕駛，
      又疏未注意而逆向行駛復貿然駛入對向車道，終致肇事，
      其顯有過失甚明。
（二）次按違反保護他人之法律者，致生損害於他人者，負損害
      賠償責任，民法第184 條第2 項有明文規定；汽車駕駛人
      未領有駕駛執照駕車者，處2000元以上4000元以下罰鍰，
      並禁止其駕駛，扣留其汽車牌照；又汽車所有人僱用或聽
      任未領有駕駛執照之人駕車者，處1000元以上2000元以下
      罰鍰，並得吊扣其汽車牌照三個月，道路交通管理處罰條
      例第21條第1 款、第28條亦分別明文規定，其立法意旨在
      保障公眾之安全，避免汽車駕駛人或其他用路人發生危險
      ，故汽車所有人不得將汽車交予未領有駕駛執照之汽車駕
      駛人駕駛，此不得謂非保護他人之法律；查系爭3F─2738
      號自小貨車係被告乙○○所有，車禍當時被告甲○○為乙
      ○○經營之常捷工業社所僱用之臨時工，而被告乙○○明
      知被告甲○○無駕駛執照等情，為被告所不爭執；又被告
      甲○○於肇事後為逃避責任而逃逸，經路人記下系爭車輛
      車號後報警處理，警方聯絡車主即被告乙○○後，隔日被
      告二人即至警局製作筆錄，除自陳二人間有僱傭關係外，
      被告乙○○並稱被告甲○○住在伊工廠內，系爭車輛之鑰
      匙係吊在被告甲○○隨手可得之處等情，亦經證人即當時
      承辦員警康竣凱到院證述明確，證人證稱：「（車禍時間
      為下班時間，知否甲○○為何仍然開車主的車？）甲○○
      就是住在車主工廠，車主說的，我有問為何車子是甲○○
      開的，車主說他的鑰匙就吊在隨手可得的地方。」等語（
      參第174 頁）；是被告甲○○為被告乙○○所僱用，被告
      乙○○明知被告甲○○無駕駛執照，又住在被告乙○○經
      營之工廠內，下班後工廠既在被告甲○○實力管領之下，
      被告乙○○應當知須妥善處理放置廠區之其所有之車輛，
      即令被告甲○○所從事之職務非關駕駛車輛，被告乙○○
      亦應告誡被告甲○○不得無照駕駛，或使車輛無法由無駕
      駛執照之人得任意取得，被告乙○○未為此，反將系爭車
      輛鑰匙掛在工廠內隨手可得之處，而聽任未領有駕駛執照
      之被告甲○○得任意駕駛外出致肇事，被告乙○○顯已違
      反前開規定，亦即違反保護他人之法律，且其所違反之行
      為並非僅在於積極地同意無駕駛執照之人駕車，亦包含消
      極地未阻止無駕駛執照者駕駛其車輛，被告乙○○辯稱未
      曾同意被告甲○○駕車外出，否認有過失, 無須就原告損
      害負責云云，自不足採。再者，原告受有前開傷害之結果
      ，係因被告乙○○聽任被告甲○○駕駛其所有之系爭車輛
      及被告甲○○之前揭過失行為所致，是其等前開行為與原
      告所受傷害之結果間，自有相當之因果關係，原告主張被
      告二人應依民法第184 條第2 項、第185 條之規定，負共
      同侵權行為之連帶賠償責任，洵屬有據。又民法第185 條
      之共同侵權行為人, 乃行為關聯共同, 為依民法負賠償責
      任之人者, 其一雖未經檢察官公訴, 仍得為附帶民事訴訟
      之被告, 本件被告乙○○依前所述, 為依民法第184 條第
      2項、第185 條規定應與被告甲○○連帶負賠償責任之人,
      並未違背被告所提之最高法院87年度台抗字第278 號、91
      年度台抗字第560 號之裁定意旨, 被告抗辯本件刑事判決
      既未認定被告乙○○為共同侵權行為之人, 即非依民法應
      負賠償責任之人云云, 恐有誤會, 應無理由。
（三）按因故意或過失，不法侵害他人之權利者，負損害賠償責
      任；違反保護他人之法律者，致生損害於他人者，負損害
      賠償責任；數人共同不法侵害他人之權利者，連帶負損害
      賠償責任；又不法侵害他人之身體或健康者，對於被害人
      因此喪失或減少勞動能力或增加生活上之需要時，應負損
      害賠償責任；另不法侵害他人之身體或健康者，被害人雖
      非財產上之損害，亦得請求賠償相當之金額，民法第184
      條、第185 條、第193 條第1 項、第195 條第1 項前段分
      別定有明文。查被告二人就本件車禍事故之發生既有過失
      ，而應連帶負侵權行為損害賠償責任，已於前述，則原告
      依據前開規定，請求被告賠償其所受之損害，自屬有據。
      茲就原告請求之各項損害及金額是否允當，分別審核論述
      如后：
　１、增加生活之需要即相當看護費之損害：原告主張其因本件
　　　車禍受傷，自92年1 月9 日至92年2 月14日住院手術治療
      ；另於92年9月1日至92年9月7日因股骨骨髓內釘彎曲且未
      見骨折癒合再次住院手術治療，該住院手術及出院療養期
      間，共計240天（92年1月9日至92年9月7日），由原告之
      母、姐為看護，依「南門綜合醫院住院服務：住院須知」
      所載，全日照顧病患之看護費用為2200元，而原告之姐林
      珍至當時係護士、現為專業護理師，其看護之專業高於一
      般看護人員，是其等於原告車禍後照顧原告，應比照一般
      看護情形，而認原告受有相當於看護費用之損害，爰請求
      看護費用合計528000元（240 ×2200=528000）等語，並
      提出南門醫院93年4月3日出具之乙種診斷證明書一紙為證
      。被告對於原告於上開期間住院及其於住院期間須由他人
      全日照料一節並不爭執，惟對原告出院後之治療休養期間
      是否須他人看護、看護之程度及看護之費用則均爭執，抗
      辯原告出院後不應再以全日看護為必要，且縱須全日看護
      ，應以實際看護人之月薪或以每月最低勞工薪資15,840元
      計算，而非均以每日2200元計算等語。經查：
      (1)原告主張其於92年1 月9 日至92年2 月14日、9 月1 日
        至9 月7 日住院治療等情，已據其提出南門醫院出具之
        診斷證明書二紙（參第37、38頁）在卷可按，復為被告
        所不爭執，堪信為真；另原告因本件車禍致傷，且其受
        傷乃多部位之骨折、氣胸及肌腱斷裂等，傷勢非輕，應
        認其住院期間確須賴他人全日照護，而被告就原告住院
        期間須他人全日照料之主張亦不爭執，是原告上開住院
        期間共43日須全日看護應可認定。惟前開住院期間中之
        92年1 月9 日至同月14日共5 日，原告係在加護病房治
        療一節，有南門醫院出具之診斷證明書在卷可查外（參
        92年度交附民字第82號卷），復為兩造所不爭執，而加
        護病房因有24小時之醫護人員照護，且除醫護人員外，
        對病患之親友進入加護病房探視之人員及時間均有所限
        制，故原告於加護病房期間由加護病房所配置之醫療資
        源予以照護，應已足夠，毋須另外再請看護之必要，則
        前開在加護病房期間，即應予以扣除，是經扣除該期間
        5 日後，尚餘38日，則原告主張38日之全日看護為屬有
        理，超過部分則為無據。
      (2)又原告自92年1 月9 日至同年9 月1 日共計240 日間之
        「非」住院期間，是否因無自理生活及復健之能力，而
        亦須他人全日看護一節，本院函南門綜合醫院，其回函
        認原告急診至院時多處骨折、包括右足踝幾近截肢，後
        續清創及部分壞死足部清除、補皮，至92年9 月右股骨
        骨折處仍未癒合，再次住院手術，期間確實無法自理生
        活，需人協助照料等情，有該院93年5 月10 日 南綜醫
        字第345 號函在卷可查（參第156 頁），本院審酌原告
        車禍後骨折受傷部位極多及麻醉褪去之術後疼痛等，就
        其翻身、排泄、衛浴及飲食等日常生活事項，確實須他
        人全日照料，而原告出院後直至9 月再回院手術時，僅
        餘右股股折未癒合等情，顯示其傷勢在其母及具有護士
        資格之原告之姊專業照顧下，有緩慢而穩定的進步，則
        其生活起居在他人協助扶持下應可部分自理，而毋需全
        日看護，應以半日看護為適當，且原告在提出附帶民事
        之請求時，就其出院後六個月內之增加生活上需要部分
        ，亦係以半日之看護費用請求，本院認原告前開非住院
        期間共197 日（240-43=197）以半日看護為適當，超過
        此部分之請求，應無理由。
　　　(3)再者，原告就其主張全日看護費用每日為2200元一節，
　　　　提出南門綜合醫院日數出來後，金額計算以南門醫院住
　　　　院須知一份（參第92、93頁）在卷可查，本院審酌原告
　　　　之傷勢及其出院後至二次回院手術期間，亦需他人協助
　　　　日常生活作息,及現今醫院一般看護費用約在2000元至
        2200元間等情，認本件全日看護費用以每日2200元、半
        日看護費用以每日1100元為適當。
　　　(4)被告抗辯原告實際上既未委請專業看護，須以實際看護
　　　　人月薪或勞工最低工資計算看護費用云云；惟按現今學
        說及外國判例，認為被害人因受傷害需要隨身看護，而
        由親屬、配偶看護時，雖無現實看護費之支付，亦應認
　　　  被害人受有相當看護費之損害，得向加害人請求賠償，
　　　  故應衡量及比照僱用職業護士看護情形，認被害人受有
　　　  相當看護費之損害，得向加害人請求賠償；且本院復審
　　　  酌現今損害賠償訴訟，對於被害人求償之範圍，因過失
　　　  相抵制度之適用，而趨向從寬解釋，亦即認為被害人之
　　　  法定代理人或代理人之過失亦屬被害人本身之過失而准
　　　  予過失相抵。是依據衡平原則，被害人親屬看護之損害
  　　　，亦應視同被害人方面之損害，得准許被害人向加害人
    　　請求賠償，始能與過失相抵，得斟酌非被害人本人而屬
      　於被害人方面之第三人之過失之過失相抵制度維持均衡
        ，以符合公平等情，認為原告主張此部分其可向被告請
        求相當於看護費用之損害，為屬有據；又，看護費用既
        應比照專業看護，而原告在住院及出院療養期間係由其
        母及其姊林珍至擔任照護原告生活起居之工作一節為兩
        造所不爭執，應認其等所為隨身看護之付出，即為原告
        之損害，況原告之姊林珍至為有護士資格之人等情，已
        據原告提出護士證書、護理師證書在卷可查（參第177
        、178 頁），復為被告所不爭執，則原告所受到之看護
        品質，不僅因看護者為原告親人，本就看護內容較一般
        看護人員付出更多感情，且看護者中有具專業護理知識
        之人，其看護原告之專業應大於一般看護人員多係從事
        勞力付出或基本護理行為，佐以現今一般看護行情已在
        2000至2200元之間，本院認每日2200元符合原告所受看
        護內容之對價，且未違常情，被告抗辯應以實際看護者
        月薪或最低勞工薪資計算云云，恐乏依據，應無理由。
      (5)綜上，原告應受全日看護期間為38日，應受半日看護期
        間為197 日，而全日看護費用為2200元，半日看護費用
        為1100元，從而，原告所主張其於前開總日數240 日之
        期間所受看護費用之損失，應為300,300 元（38x2200=
        =83600,197x1100=216700,83600+216700=300300），其
        於此範圍之主張，即屬有據，應予准許，超過部分之請
        求，則無理由。
  ２、減少勞動能力之損害：
  　　(1)原告主張因本件車禍造成其右下肢開放性股骨骨折、右
    　　下肢脛、腓骨骨折、創傷性氣胸、下頜骨骨折及舌撕裂
      　傷，手術後仍存有右踝開放性脫臼併右側跟骨4 、5 蹠
        骨骨折及多條伸肌腱斷裂缺損之傷害，符合勞工保險殘
        廢給付標準表第141 項：「一下肢遺存顯著運動障害者
        」，殘廢等級為第7 級，減少勞動能力比率為百分之
        69.21 ，已據其提出殘障手冊（參第66頁）、南門醫院
        診斷證明書（參第139 頁）在卷可查，核無不實，被告
        就原告因本件車禍受傷所致殘廢等級為第7 級一節, 復
        不爭執, 則原告就其減少勞動能力之比率為69.21%之主
        張，應認為真。
      (2)又原告主張依行政院勞委會所公佈之最低工資每月
      　15840 元，原告將來每年之所得為190080元，每年因減
        少勞動能力所受之損害計為131554元，原告自20歲成年
        起應有勞動能力，參照勞動基準法第54條第1 項第一款
        關於勞工強制退休年齡為60歲之規定，則原告自年滿20
        歲時起至60歲退休時止，計有40年之期間具有工作能力
        等節，已據其提出各該診斷證明書及原告受本件車禍成
        傷前打工薪資所得之存摺等件為證，而原告車禍時尚未
        成年，且在車禍前已有打工收入，核後應為相當（
        15840*12=190080,190080*69.21/100=131554,小數點以
        下四捨五入），而被告就原告工作期間為40年及以最低
        工資15840 元計算將來薪資所得部分俱不爭執，是以，
        原告就勞動能力減少所受之損害自得請求賠償。該減少
        勞動能力之損害數額，請求一次支付時，依霍夫曼公式
        扣除年息百分之五之法定中間利息計算結果（第一年不
        扣除中間利息），原告減少勞動能力所受之損害應為
        0000000 元（其計算式為：[131554*22.00000000 （此
        為40年之霍夫曼係數）]=0000000,小數點以下四捨五入
        ），是原告此部分之請求，核無不合，應予准許。
  ３、精神慰撫金：查原告因被告之侵權行為，身受前開所述之
      多處骨折、創傷性氣胸、下頷骨骨折及舌撕裂傷、右足踝
      開放性脫臼併右側跟骨、第四、第五蹠骨骨折、多條伸肌
      腱斷裂缺損及踝部皮膚缺損之嚴重傷害，終身體殘, 日後
      無法從事粗重工作等情均已如前述，此傷害對尚值青年、
      將來需面對就業、結婚、生子等人生經歷之原告而言，所
      蒙受之痛苦非僅係身體上之病痛而已，本院審酌上情，考
      量原告之受傷程度、復原程度，佐以原告原於大華技術學
      院就讀，因此之車禍而於91年6 月辦理休學（參第122 頁
      大華技術學院函）；及被告甲○○為圖方便，一時失慮逆
      向行駛致肇禍，現因刑事業務過失傷害案件正服刑中，未
      婚，名下無財產；被告乙○○未婚，國中畢業，現任常捷
      工業社之負責人，每月利潤約三萬餘元，其名下無不動產
      等情，及審酌兩造身份、地位、經濟狀況及原告所受傷害
      程度、危險性及車禍撞擊當時之震憾及其傷害所存後遺症
      等一切情事，認原告請求被告連帶賠償其精神慰撫金
      150,000 元為相當，逾此部分之請求則尚嫌過高，不應准
      許。
（四）綜上所述，原告所受損害數額共計3,385,175 元（
      300300+0000000+150000=0000000）。 惟按損害之發生或
      擴大，被害人與有過失者，法院得減輕賠償金額或免除之
      ，民法第217 條第1 項定有明文。本件車禍之發生，固因
      被告甲○○上開注意義務之違反，無駕駛而駕車逆向行駛
      ，復逆向穿越分向限制線至對向車道之過失行為所致，然
      依道路交通事故現場圖（參92年度偵字第1482號卷第12頁
      ）所示，本件車禍撞擊點係在原告行車方向之內側車道上
      ，而該處係劃有「禁行機車」之標線一節，除上開現場圖
      已註記外，復有照片數幀附於前揭卷可查（參同上卷第17
      至22頁）；按機器腳踏車在已劃分快慢車道之道路，應在
      慢車道或依標線之規定行駛，道路交通安全規則第99條第
      1 項第2 款定有明文，原告在禁行機車之車道上騎乘機車
      ，違反上開規定自明；原告雖主張當時係行駛在慢車道上
      ，係為閃避被告甲○○之車輛才會偏往快車道云云，惟查
      ，系爭車禍係發生在中央分隔島缺口間、原告行車方向之
      內側車道上一節，有前開現場圖可按，若如原告所言係行
      駛在慢車道即外側車道上，則其在望見前方逆向行駛欲往
      左轉之被告甲○○所駕車輛時，當下之反應應係往右方向
      偏閃，而非往左偏反而將更與被告車輛直接碰撞，是原告
      此部分主張，不符常情，應無足採；況原告於車禍後製作
      詢問筆錄時陳稱：「我於何時在何地發生車禍的，我不清
      楚。」、「車禍如何發生的，我沒有印象。」、「車禍發
      生時的天候及道路我沒印象。」、「我不知道與何人發生
      車禍的。」等語（參92年度偵字第1482號卷第6 頁背面）
      ，原告在車禍發生後製作筆錄當時已然無法陳述車禍係在
      何情形下發生，實無法想像原告於車禍後2 年餘反而可正
      確記憶並陳述當時係行駛在外側車道，且為躲避被告車輛
      而往左偏閃之動作云云，原告此部分主張，亦無可採。是
      本件車禍之發生，固因被告甲○○上開注意義務之違反過
      失所致，然原告未於遵行之車道內行駛，復未注意車前狀
      況, 而無法從容應變致傷害較為嚴重，本院審酌兩造之過
      失及車禍原因力之強弱，認應減輕被告賠償責任十分之二
      ，亦即被告應負十分之八之責任，是被告所負損害賠償金
      額應依比例減輕為2,708,140 元（0000000x8/10=0000000
      ）。
（五）再查，本件原告於車禍受傷後，已依犯罪被害人保護法之
      規定向新竹地檢署申請犯罪被害人補償，而獲得國家各補
      償999,836 元，有新竹地檢署92年度補審字第34號犯罪被
      害人補償審議委員會決定書、收據附於本院93年度訴字第
      448 號民事卷宗內 (參該卷宗第6 至9 頁)可 考，依犯罪
      被害人保護法第12規定：「國家於支付犯罪被害補償金後
      ，於補償金額範圍內，對犯罪行為人或依法應負賠償責任
      之人有求償權。」，是國家支付予原告之前揭補償金，既
      於補償金額範圍內對被告甲○○有求償權，則前揭補償金
      自應視為損害賠償金額之一部，故此部分金額應予以扣除
      。又按「保險人依本法規定給付之保險金，視為加害人或
      被保險人損害賠償金額之一部分；加害人或被保險人受賠
      償請求時，得扣除之」，強制汽車責任保險法第30條定有
      明文, 本件原告於車禍受傷後，受領保險公司所給付之強
      制汽車責任險醫療保險金111,451 元、殘廢保險金
      510,000 元之情，除有原告所提出之友聯產物保險股份有
      限公司出具之理賠計算書在卷 (參第145 頁)可 查外, 並
      經本院核閱上開93年度訴字第448 號民事卷宗無誤，是上
      開已領取金額即應自其請求之金額中加以扣除。是經扣除
      結果，原告所得請求之金額應為1,086,583 （0000000-00
      0000-000000-0 10000=0000000）, 是 在上開金額範圍內
      ，核屬有據，應予准許，逾此範圍，則無理由，應予以駁
      回。
八、從而，原告依侵權行為之法律關係，請求被告連帶給付
    1,086,583 元及自兩造不爭執之92年12月25日起至清償日止
    按年息百分之五計算之利息，洵屬有據，應予准許，超過此
    部分之請求，為無理由，不應准許。
九、兩造陳明願供擔保，聲請宣告假執行及免為假執行，經核原
    告勝訴部分，合於法律規定，爰分別酌定相當之擔保金額宣
    告之；至原告其餘假執行之聲請，因該部分訴之駁回而失所
    依據，應予駁回。
十、本件為判決之基礎已臻明確，兩造其餘攻擊、防禦方法及提
    出未經援用之舉證，經本院審酌後，核與判決結果無影響，
    爰不一一論駁，附此敘明。
結論：本件原告之訴為一部有理由，一部無理由，依民事訴訟法
第79條、第85條第2 項、第390 條第2 項、第392 條第2 項，判
決如主文。
中　　華　　民　　國　　94　　年　　1 　　月　　20　　日
                  民事第一庭　　法　官  楊麗文
右為正本係照原本作成。
如對本判決上訴，須於判決送達後20日內向本院提出上訴狀。
　　　　　　　　　　　　　　　　書記官　洪木志
中　　華　　民　　國　　94　　年　　1 　　月　　20　　日